【裁判字號】    92,自,66
【裁判日期】    920324
【裁判案由】    詐欺
【裁判全文】
臺灣板橋地方法院刑事裁定                            九十二年度自字第六六號
    自  訴  人  裕國冷凍冷藏股份有限公司
    代  表  人  丁○○
    自訴代理人  戊○○
    被      告  甲○○
                乙○○
                丙○○
右列被告因詐欺案件，經自訴人提起自訴，本院裁定如左：
    主  文
本件自訴駁回。
    理  由
一、自訴意旨略以，被告甲○○、乙○○、丙○○共同經營生豐國際實業有限公司（
    下簡稱：生豐公司），並以被告甲○○為該公司負責人，被告乙○○為業務經理
    ，被告丙○○則提供支票供該公司使用。被告三人明知財力無法負擔，竟於民國
    九十年七、八月間，夥同另案被告范翠芸（原名：范明珠）、陳奕蓁（原名：陳
    佳霈）等人（范翠芸、陳奕蓁所涉詐欺部分，業經自訴人另向臺灣新竹地方法院
    提起自訴，目前由臺灣高等法院審理中），共同意圖為自己不法之所有，四人勾
    串，由范翠芸、陳奕蓁於九十年七月十一日起至同年八月十四日止，連續向自訴
    人大量購買冷凍肉品，貨款達新臺幣（下同）三百五十七萬七千七百零九元，陳
    奕蓁並簽發空頭支票給付貨款，以取得自訴人貨物，再將貨物過手於本案被告三
    人，嗣自訴人屆期提示支票，皆遭退票，經自訴人對范翠芸、陳奕蓁提起詐欺自
    訴後，范翠芸、陳奕蓁始於臺灣新竹地方法院刑事庭庭訊時坦稱：係受被告乙○○等人委託向自訴人調貨，生豐公司拒不給付自訴人貨款云云，自訴人始知另參
    與范翠芸、陳奕蓁詐欺行為者，尚有本案被告甲○○、乙○○、丙○○，因認被
    告三人共同涉犯刑法第三百三十九條第一項之詐欺取財罪嫌云云。
二、按法院於自訴案件第一次審判期日前，訊問自訴人、被告及調查證據結果，如認
    為案件有刑事訴訟法第二百五十二條第十款犯罪嫌疑不足之情形者，得以裁定駁
    回其自訴。刑事訴訟法第三百二十六條第三項定有明文。
三、次按犯罪事實應依證據認定之，無證據不得推定其犯罪事實。刑事訴訟法第一百
    五十四條定有明文。又刑事訴訟法第一百六十一條第一項規定，檢察官就被告犯
    罪事實，應負舉證責任，並指出證明之方法（即檢察官有「提出證據」之形式舉
    證責任及「指出證明方法說服法院」之實質舉證責任）。此項總則編證據章通則
    內有關檢察官應負實質舉證責任之規定，於自訴程序之自訴人同有適用。從而，
    在自訴程序中，法院如認自訴人未盡刑事訴訟法第一百六十一條第一項規定之舉
    證責任，而認被告犯罪嫌疑不足者，自得逕依同法第三百二十六條第三項規定，
    以裁定駁回自訴（最高法院九十一年度第四次刑事庭會議決議意旨參照）。復按
    刑法第三百三十九條第一項詐欺罪之成立，以意圖為自己或第三人不法之所有，
    以詐術使人將本人或第三人之物交付為要件。所謂以詐術使人交付，必須被詐欺
    人因其詐術而陷於錯誤，若其所用方法，不能認為詐術，亦不致使人陷於錯誤，
    即不構成該罪（最高法院四十六年臺上字第二六０號判例意旨參照）。而債務人
    於債之關係成立後，如有債務不履行之情形，在一般社會上可能之原因甚多，縱
    令被告事後有遲延給付或不為給付之情形，茍查無足以證明其在取得對方給付或
    約定給付時，即自始故意藉此從事詐財之積極證據，仍不得僅以事後違反債信之
    客觀事態，推定被告原有詐欺取財之不法所有意圖。
四、經查本件自訴人認被告甲○○、乙○○、丙○○係與另案被告范翠芸、陳奕蓁，
    共同向自訴人詐購總價值三百五十七萬七千七百零九元之冷凍肉品，僅提出出貨
    單明細一紙、單據七紙、支票及退票理由單十九紙、臺灣新竹地方法院九十年度
    自字第八二號九十一年四月三日訊問筆錄。惟該等書證僅能證明：生豐公司確有
    向范翠芸、陳奕蓁購買上開冷凍肉品，范翠芸、陳奕蓁轉向自訴人購買，嗣因生
    豐公司遭銀行停止信用狀額度之使用，致生豐公司週轉不靈，致無法支付范翠芸
    、陳奕蓁貨款等事實。自訴人並未提出其他足以證明范翠芸、陳奕蓁有何詐欺犯
    行，及本件被告三人與范翠芸、陳奕蓁有何犯意聯絡、行為分擔之證據方法，供
    本院調查。再者，自訴人所指稱之共同正犯即范翠芸、陳奕蓁二人，雖經自訴人
    另提起自訴，惟業經臺灣新竹地方法院以自訴人與范翠芸、陳奕蓁二人間，應屬
    單純之民事債務不履行問題，范翠芸、陳奕蓁二人詐欺罪嫌不能證明為由，判決
    無罪，有臺灣新竹地方法院九十年度自字第八二號刑事判決一份附卷足參。自訴
    人在未提出任何新事證，即起訴本案稱：范翠芸、陳奕蓁二人係詐購貨物，而被
    告三人與范翠芸、陳奕蓁二人有犯意聯絡，行為分擔，亦屬共同詐欺自訴人貨物
    云云，尚有可議。俟經本院傳訊自訴人、被告，自訴人代理人到庭復表明已與被
    告達成民事和解，不欲再進行本件自訴程序，有兩造簽訂之和解書影本一份為證
    。
五、綜上，立於本案控方當事人地位之自訴人既已不欲聲請調查任何新證據（即指出
    證明被告犯罪之方法），而其於起訴時所提出之證據又尚不足以使本院得有被告
    涉犯詐欺取財罪之合理的可疑之心證，其未盡刑事訴訟法第一百六十一條第一項
    規定舉證責任，被告三人詐欺罪嫌不足，揆諸前揭說明，爰為自訴駁回之裁定。
據上論斷，應依刑事訴訟法第三百二十六條第三項、第二百五十二條第十款，裁定如
主文。
中      華      民      國      九十二      年    三      月    二十四  日
                                      臺灣板橋地方法院刑事第四庭
                                          法  官    王復生
右正本證明與原本無異。
如不服本裁定，應於裁定送達後五日內向本院提出抗告狀。
                                          書記官    黃美雲
中      華      民      國    九十二    年     三     月    二十四    日


司法院資訊處製作；財團法人民間司法改革基金會備份。
